【裁判字號】    97,訴,1378
【裁判日期】    970827
【裁判案由】    毒品危害防制條例
【裁判全文】
臺灣臺北地方法院刑事判決      九十七年度訴字第一三七八號
公  訴  人  臺灣臺北地方法院檢察署檢察官
被      告  甲○○
上列被告因違反毒品危害防制條例案件，經檢察官提起公訴（九
十七年度毒偵字第一三四七號），本院判決如下：
    主  文
甲○○施用第一級毒品，累犯，處有期徒刑玖月。
扣案注射針筒壹支內之海洛因殘渣（量微無法秤重）及殘渣袋拾
肆個內之海洛因殘渣（量微無法秤重），均沒收銷燬之；扣案注
射針筒壹支（不含海洛因殘渣）及殘渣袋拾肆個（均不含海洛因
殘渣），均沒收之。
    事  實
一、甲○○於民國八十九年間因施用毒品案件，經臺灣板橋地方
    法院先後裁定送觀察、勒戒及強制戒治，於九十年九月二十
    五日停止戒治，至九十年十二月六日期滿執行完畢，又於九
    十二年間因施用第一級及第二級毒品案件，經臺灣板橋地方
    法院以九十三年度訴字第二九三號判處有期徒刑十月、四月
    ，應執行有期徒刑一年，並經臺灣高等法院以九十三年上訴
    字第一四○七號駁回上訴確定，再因施用第一級毒品案件，
    經臺灣板橋地方法院以九十四年度訴字第三六七號判處有期
    徒刑九月確定，上開二案接續執行，於九十五年六月九日執
    行完畢，猶不知悔改，竟基於施用第一級毒品之犯意，於九
    十七年四月五日某時許，在其臺北市○○區○○路一一二巷
    十六弄九號二樓住處，以將海洛因摻水置入針筒內注射之方
    式，施用第一級毒品海洛因一次，嗣於同日晚間七時四十分
    許，在上址為警查獲，並扣得其所有，供施用海洛因所用之
    注射針筒一支（內含海洛因殘渣，量微無法秤重）及殘渣袋
    十四個（均內含海洛因殘渣，量微無法秤重），為警採尿送
    驗後，查悉上情。
二、案經臺北縣政府警察局蘆洲分局報請臺灣臺北地方法院檢察
    署檢察官偵查起訴。
    理  由
壹、證據能力方面：
    按現行刑事訴訟法關於「鑑定」之規定，除選任自然人充當
    鑑定人外，另設有囑託機關鑑定制度。依同法第一百九十八
    條、第二百零八條之規定，不論鑑定人或鑑定機關、團體，
    固均應由法院、審判長、受命法官或檢察官視具體個案之需
    要而為選任、囑託，並依第二百零六條之規定，提出言詞或
    書面報告，始符合同法第一百五十九條第一項所定得作為證
    據之「法律有規定」之情形。否則所為之鑑定，仍屬傳聞證
    據。然於司法警察機關調查中之案件，為因應實務上，或因
    量大、或有急迫之現實需求，例行性當然有鑑定之必要者，
    例如毒品之種類與成分、尿液之毒品反應，或者槍彈有無殺
    傷力等鑑定，基於檢察一體原則，得由該管檢察長對於轄區
    內之案件，以事前概括選任鑑定人或囑託鑑定機關、團體之
    方式，俾便轄區內之司法警察官、司法警察對於調查中之此
    類案件，得即時送請先前已選任之鑑定人或囑託之鑑定機關
    、團體實施鑑定，以求時效（法務部九十二年九月一日法檢
    字第○九二○○三五○八三號函參照，刊載於法務部公報第
    三一二期）。此種由檢察機關概括選任鑑定人或概括囑託鑑
    定機關、團體，再轉知司法警察官、司法警察於調查犯罪時
    參考辦理之作為，法無明文禁止，係為因應現行刑事訴訟法
    增訂傳聞法則及其例外規定之實務運作而為。此種由司法警
    察官、司法警察依檢察官所概括選任之鑑定人或囑託鑑定機
    關、團體所為之鑑定結果，與檢察官選任或囑託為鑑定者，
    性質上並無差異，同具有證據能力（最高法院九十六年度臺
    上字第二八六○號判決參照）。本案被告甲○○為警所採集
    之尿液，經臺北縣政府警察局蘆洲分局依前開作業流程，送
    請臺灣檢驗科技股份有限公司（下稱臺灣檢驗科技公司）鑑
    定，該公司所出具之濫用藥物檢驗報告，揆諸前揭說明，自
    屬「法律規定」得為證據者，應有證據能力。至其餘資以認
    定本案犯罪事實之非供述證據（詳後述），亦查無違反法定
    程序取得之情形，依同法第一百五十八條之四反面規定，洵
    具證據能力，合先敘明。
貳、實體方面：
一、訊據被告甲○○對於上開事實坦承不諱（見本院卷第四十八
    頁），且：
  (一)被告於九十七年四月五日為警查獲翌日所採集之尿液，經送
    臺灣檢驗科技公司以氣相層析質譜儀分析法確認檢驗後，呈
    嗎啡、可待因陽性反應，此有該公司於同年月二十八日所出
    具之濫用藥物檢驗報告一份在卷可稽（見臺灣臺北地方法院
    檢察署九十七年度毒偵字第一三四七號偵查卷第三十五頁）
    ，扣案注射針筒一支及殘渣袋十四個，經本院囑託臺灣檢驗
    科技公司以氣相層析質譜儀分析法確認檢驗後，呈海洛因陽
    性反應，亦有該公司於同年八月十四日所出具之濫用藥物檢
    驗報告二份附卷可佐（見本院卷第三十頁、第三十一頁），
    足見被告任意性自白，核與事實相符，應堪採信。
  (二)按毒品危害防制條例於九十二年七月九日修正公布，自九十
    三年一月九日施行，刪除二犯及三犯之規定，一改修法前繁
    雜之處遇程式，並認施用毒品者係屬病患性犯人，以觀察、
    勒戒戒除其身癮，並以強制戒治去除其心癮。其中第二十條
    、第二十三條將施用毒品之刑事處遇程序，區分為「初犯」
    及「五年內再犯」、「五年後再犯」。依其立法理由之說明
    ：「初犯」，經觀察、勒戒或強制戒治後，應為不起訴處分
    或不付審理之裁定；經觀察、勒戒或強制戒治執行完畢釋放
    後，「五年內再犯」者，因其再犯率甚高，原實施之觀察、
    勒戒及強制戒治既已無法收其實效，爰依法追訴或裁定交付
    審理。至觀察、勒戒或強制戒治執行完畢釋放後，「五年後
    再犯」者，前所實施之觀察、勒戒或強制戒治已足以遮斷其
    施用毒品之毒癮，為期自新及協助其斷除毒癮，仍適用「初
    犯」規定，先經觀察、勒戒或強制戒治之程序。從而依該次
    修正後之規定，僅限於「初犯」及「五年後再犯」二種情形
    ，始應先經觀察、勒戒或強制戒治之程序。倘被告於五年內
    已再犯，經依法追訴處罰，縱其第三次（或第三次以上）再
    度施用毒品之時間，在初犯或前次再犯經觀察、勒戒或強制
    戒治執行完畢釋放五年以後，已不合於「五年後再犯」之規
    定，且因已於「五年內再犯」，顯見其再犯率甚高，原實施
    觀察、勒戒或強制戒治，已無法收其實效，即應依該條例第
    十條處罰（最高法院九十六年度臺非字第一一九號判決參照
    ）。本案被告於八十九年間因施用毒品案件，經臺灣板橋地
    方法院先後裁定送觀察、勒戒及強制戒治，於九十年九月二
    十五日停止戒治，至九十年十二月六日期滿執行完畢，又於
    九十二年間因施用第一級及第二級毒品案件，經臺灣板橋地
    方法院以九十三年度訴字第二九三號判處有期徒刑十月、四
    月，應執行有期徒刑一年，並經臺灣高等法院以九十三年上
    訴字第一四○七號駁回上訴確定，再因施用第一級毒品案件
    ，經臺灣板橋地方法院以九十四年度訴字第三六七號判處有
    期徒刑九月確定等情，有臺灣高等法院被告前案紀錄表在卷
    可稽（見本院卷第四頁至第十三頁），被告前因犯施用毒品
    罪，經強制戒治執行完畢釋放後，五年內既已再犯施用毒品
    罪，並經依法追訴處罰，縱本次施用毒品之時間，係在前次
    施用毒品經強制戒治執行完畢釋放五年以後，仍與「五年後
    再犯」有別，應無毒品危害防制條例第二十條第三項「依前
    項規定為觀察、勒戒或強制戒治執行完畢釋放後，五年後再
    犯第十條之罪者，適用本條前二項之規定」之適用，自應依
    法追訴審判。
  (三)綜上所述，本案事證明確，被告施用第一級毒品犯行，洵堪
    認定，應予依法論科。
二、按海洛因屬毒品危害防制條例第二條第二項第一款所規範之
    第一級毒品，不得施用、持有。核被告所為，係犯毒品危害
    防制條例第十條第一項施用第一級毒品罪。其持有海洛因之
    低度行為，為施用海洛因之高度行為所吸收，不另論罪。被
    告於九十二年間因施用第一級及第二級毒品案件，經臺灣板
    橋地方法院以九十三年度訴字第二九三號判處有期徒刑十月
    、四月，應執行有期徒刑一年，並經臺灣高等法院以九十三
    年上訴字第一四○七號駁回上訴確定，又因施用第一級毒品
    案件，經臺灣板橋地方法院以九十四年度訴字第三六七號判
    處有期徒刑九月確定，上開二案接續執行，於九十五年六月
    九日執行完畢，其前受徒刑之執行完畢，五年以內故意再犯
    本案有期徒刑以上之罪，為累犯，應依刑法第四十七條第一
    項之規定加重其刑。爰審酌被告前經觀察、勒戒、強制戒治
    後，猶未戒除施用毒品惡習，一再施用毒品，惟其犯罪後尚
    能坦承犯行，所為係戕害自己身體健康，及其犯罪之動機、
    目的、手段、智識程度、生活狀況等一切情狀，量處如主文
    所示之刑。扣案注射針筒一支內之海洛因殘渣（量微無法秤
    重）及殘渣袋十四個內之海洛因殘渣（量微無法秤重），屬
    查獲之第一級毒品，不問屬於犯人與否，均應依同條例第十
    八條第一項前段規定宣告沒收銷燬之；扣案注射針筒一支（
    不含海洛因殘渣）及殘渣袋十四個（俱不含海洛因殘渣），
    係供被告施用海洛因所用，且為被告所有，業據被告供明在
    卷（見本院卷第四十七頁反面），爰依刑法第三十八條第一
    項第二款規定宣告沒收。
三、不另為無罪之諭知部分：
  (一)公訴意旨另以：被告基於施用第一級毒品海洛因之犯意，於
    九十七年四月一日上午十時許，在其前址住處，以針筒注射
    方式施用第一級毒品海洛因一次，因認被告此部分另涉犯毒
    品危害防制條例第十條第一項施用第一級毒品罪嫌云云。
  (二)按犯罪事實應依證據認定之，無證據不得認定犯罪事實；被
    告之自白，不得作為有罪判決之唯一證據，仍應調查其他必
    要之證據，以察其是否與事實相符，刑事訴訟法第一百五十
    四條第二項、第一百五十六條第二項分別定有明文。
  (三)經查，被告固自白此部分犯行，然公訴人所引前揭臺灣檢驗
    科技公司於九十七年四月二十八日所出具之濫用藥物檢驗報
    告之補強證據，僅能證明被告自白前開於同年月五日某時許
    施用海洛因部分犯行確與事實相符，尚無法遽認被告於同年
    月一日，亦有施用第一級毒品之犯罪事實，此外，復查無其
    他積極證據足資佐證被告此部分犯行，揆諸前揭規定，此部
    分既不能證明被告犯罪，原應為無罪之諭知，惟公訴人當庭
    表示此部分犯行與前開論罪科刑之施用第一級毒品部分，係
    包括一罪之接續犯關係，有本院準備程序筆錄、審判筆錄可
    憑（見本院卷第四十二頁、第四十七頁反面），爰不另為無
    罪之諭知。
據上論斷，應依刑事訴訟法第二百九十九條第一項前段，毒品危
害防制條例第十條第一項、第十八條第一項前段，刑法第十一條
、第四十七條第一項、第三十八條第一項第二款，判決如主文。
本案經檢察官江貞諭到庭執行職務
中    華    民    國  九十七  年    八    月  二十七  日
                        臺灣臺北地方法院刑事第十四庭
                            審判長法  官  宋松璟
                                  法  官  陳琪媛
                                  法  官  孫萍萍
以上正本證明與原本無異。
如不服本判決，應於判決送達後十日內，向本院提出上訴狀。
                                  書記官  林義盛
中    華    民    國  九十七  年    八    月  二十七  日
附錄本案論罪科刑法條：
毒品危害防制條例第十條
施用第一級毒品者，處六月以上五年以下有期徒刑。
施用第二級毒品者，處三年以下有期徒刑。


司法院資訊處製作；財團法人民間司法改革基金會備份。
